【裁判字號】    92,再易,35
【裁判日期】    920616
【裁判案由】    返還房屋
【裁判全文】
臺灣高等法院民事判決                              九十二年度再易字第三五號
    再審原告    乙○○○
                甲○○
    再審被告    台灣警察專科學校
    法定代理人  劉勤章
    訴訟代理人  洪瑞燦律師
右當事人間請求返還房屋事件，再審原告對於中華民國九十二年一月二十八日本院九
十一年度再易字第一一０號確定判決提起再審，本院判決如左：
    主      文
再審之訴駁回。
再審訴訟費用由再審原告負擔。
    事實及理由
一、按再審之訴顯無再審理由者，得不經言詞辯論，以判決駁回之，民事訟訴訟法第
    五百零二條第二項定有明文。
二、再審原告主張：本院九十一年度上易字第七八八號確定判決（下稱原確定判決）
    引用最高法院四十四年台上字第八０二號判例，認再審被告將坐落新店市○○街
    十三巷三十二號一樓房屋（下稱系爭宿舍）配予再審原告乙○○○已故配偶呂自
    強為宿舍，係與呂自強成立使用借貸關係，於呂自強自民國（下同）六十一年間
    調離再審被告機關時起，即視為使用業已完畢，而應返還。惟呂自強係由被上訴
    人機關調職台灣省警務處刑事警察大隊（現為警政署刑事警察局），係屬警察機
    關互調，依台灣省警察人員配住宿舍管理實施辦法（台灣省政府五十九年十二月
    二十四日警總字第一一九二四號令修正發布）第十五條規定，新住地區未配給宿
    舍者，仍可續住原配住宿舍。且依行政院七十四年五月十八日台七十四人政肆字
    第一四九二七號函規定：於七十二年四月二十九日修正事務管理規則前退休人員
    ，其所配住宿舍係屬眷屬宿舍，或於事務管理規則修正前配住，而於修正後退休
    之人員，均准續住至宿舍處理為止，是原確定判決依不符現行法令及特有規定之
    判例而為判決，屬適用法規顯有違誤。又再審原告乙○○○依中央各機關學校國
    有眷舍房地處理辦法就系爭宿舍具有讓售之資格與權利，而原確定判決竟以上開
    處理辦法未明定眷舍房地應讓售予原配住人為由，認再審原告聲請停止本件訴訟
    程序為無理由，亦屬違反行政訴訟法立法意旨，而有適用法規顯有錯誤之再審事
    由。本院九十一年度再易字第一一０號再審確定判決（下稱原再審確定判決）未
    就原確定判決上開錯誤予以糾正，亦有未當。又再審原告於前再審訴訟程序提出
    內政部警政署六十二年五月二十四日函，係再審原告於前訴訟程序中不知其存在
    ，而於前再審訴訟程序起訴時始獲得而使用，原再審確定判決未予斟酌，亦有就
    足影響於判決之重要證物漏未斟酌之再審事由等語，並聲明：(一)原再審確定判決
    及原確定判決均廢棄。(二)再審被告在第一審之訴駁回。
三、再審被告則以：再審原告所主張之再審事由，關於適用法規顯有錯誤部分係針對
    原確定判決所為，並不合法。且調職後未獲新任地區配住宿舍之警察人員，因台
    灣省警察人員配住管理實施辦法並無其他規定，而應適用事務管理規則第二百四
    十九條規定，應在調職後三個月內遷出，是再審原告主張呂自強因新任地區未配
    給宿舍，而認仍可續住系爭宿舍，並無理由。又呂自強於六十一年二月十八日即
    已調離再審被告機關，自離職日起即視為使用完畢而應返還系爭宿舍，自不因嗣
    後事務管理規則修正後所為之行政函釋而有影響，是亦無行政院七十四年五月十
    八日台七十四人政肆字第一四九二七號函之適用。至於再審原告所提行政訴訟，
    已由台灣高等行政法院裁定駁回，故前訴訟程序未裁定停止訴訟程序，並無違誤
    。此外，再審原告所提內政部警政署六十二年五月二十四日函，與再審原告無關
    ，亦非經法院斟酌後得為有利於再審原告判決之證物，是再審原告據以提起本件
    再審之訴，為無理由等語，資為抗辯，並聲明駁回再審原告之訴。
四、按判決適用法規顯有錯誤者，得以再審之訴對於確定終局判決聲明不服，民事訴
    訟法第四百九十六條第一項第一款定有明文。其所謂適用法規顯有錯誤者，係指
    確定判決所適用之法規，顯然不合法律之規定或與現尚有效之解釋或判例顯有違
    反者而言。又當事人係聲明對某確定判決提起再審之訴，惟其再審理由係指摘該
    確定判決以前之原判決有何違法事由，即不能認係對所提起之再審之訴已表明其
    再審理由。查再審原告前對於原確定判決提起再審之訴，經原再審確定判決駁回
    其再審之訴。而再審原告係表明對原再審確定判決提起本件再審之訴，然其於再
    審訴狀所載再審理由則係指摘原確定判決適用法規顯有錯誤，而未具體指明原再
    審確定判決有何適用法規顯有錯誤之事由，是再審原告就此部分尚難謂為合法。
五、又按對於第二審確定終局裁判，如就足影響於判決之重要證物漏未斟酌者，得依
    民事訴訟法第四百九十七條規定，提起再審之訴。查再審原告於前再審程序固提
    出內政部警政署六十二年五月二十四日函，主張有民事訴訟法第四百九十六條第
    一項第十三款再審事由，而原再審確定判決就此並未論及。惟查，依該函記載：
    「貴局職員朱耀坤、周慕唐、羅魁、李國棠、于布恩、溫田玉等六員，現仍佔住
    台灣省警察學校宿舍，希迅即為朱員等調配宿舍，並轉知於本（）年七月十五
    日前謄還，以符規定」（附於本院九十一年度再易字第一一０號卷第九頁），核
    與再審原告無涉，且依該函所示，亦非謂上開佔住宿舍者於受配新宿舍之前，得
    拒絕遷讓原配住宿舍，是上開函件縱經原再審確定判決予以斟酌，亦不足影響該
    判決之結果。從而，再審原告執此提起本件再審之訴，亦為無理由。
六、綜上所述，原再審確定判決並無再審原告所主張之再審事由，再審原告提起本件
    再審之訴，為顯無理由，應予駁回。
七、據上論結，本件再審之訴為顯無理由，依民事訴訟法第五百零二條第二項、第七
    十八條判決如主文。
中      華      民      國    九十二    年      六      月    十六    日
                                民事第十四庭
                                    審判長法  官  張  劍  男
                                          法  官  蔡  芳  齡
                                          法  官  彭  昭  芬
右正本係照原本作成。
不得上訴。
中      華      民      國    九十二    年      六      月     十六     日
                                          書記官  丁  華  平


司法院資訊處製作；財團法人民間司法改革基金會備份。
